臺灣高等法院民事判決
108年度上字第449號
上  訴  人  陳士恩  
            陳宏生  
被  上訴人  謝玉星  

            黃昔惠  
            謝昇頷  
共      同
訴訟代理人  許宏宇律師
上列當事人間請求侵權行為損害賠償事件，上訴人對於中華民國
108年1月22日臺灣新北地方法院107年度重訴字第702號第一審判
決提起上訴，本院於109年1月15日言詞辯論終結，判決如下：
    主      文
上訴駁回。
第二審訴訟費用由上訴人連帶負擔。 
    事實及理由
壹、程序部分：
一、按訴訟標的對於共同訴訟之各人必須合一確定者，共同訴訟
    人中一人之行為有利益於共同訴訟人者，其效力及於全體；
    不利益者，對於全體不生效力，民事訴訟法第56條第1項第1
    款定有明文。次按債權人以各連帶債務人為共同提起給付之
    訴，以一人提出非基於其個人關係之抗辯，而經法院認為有
    理由者為限，始得適用民事訴訟法第56條第1項之規定（最
    高法院41年台抗字第10號判例參照）。被上訴人丁○○、丙○○
    、戊○○（下合稱被上訴人，分稱其姓名）於原審請求上訴人
    甲○○、乙○○（下合稱上訴人，分稱其姓名）、同案被告藍
    銘負侵權行為連帶賠償責任，原審為被上訴人部分勝訴之判
    決，上訴人提起上訴提出非基於其個人關係之抗辯，經本院
    審理結果為上訴無理由（詳後述），自無民事訴訟法第56條
    第1項規定之適用，即上訴人之上訴效力不及於未提起上訴
    之藍銘，爰不併列藍銘為上訴人。
二、上訴人經合法通知未於言詞辯論期日到場，且核無民事訴訟
    法第386條各款所列情形，爰依被上訴人聲請，由其一造辯
    論而為判決。
貳、實體部分：
一、被上訴人主張：甲○○與丁○○前相約於民國107年2月3日凌晨3
    時許在新北市○○區○○街00○0號麥當勞協商債務事宜，甲○○通
    知己○○等多人到場助勢。甲○○、藍銘及其餘人等共同基於
    殺人、強制之犯意，由甲○○指出丁○○為欲攻擊之目標，藍
    銘持瓦斯槍並以手勾住丁○○脖子，其餘人等分持刀械棍棒或
    徒手攻擊砍殺，致其受有頭部外傷性撕裂傷、左下肢撕裂傷
    、左上肢含肩膀撕裂傷、右下肢撕裂傷、右上肢含肩膀及肌
    肉撕裂傷、背部含肌肉撕裂傷、左手大拇指、食指及腕部伸
    直肌腱斷裂、右手小指及無名指伸直肌腱及指神經斷裂、左
    總腓神經斷裂，左腓骨頭骨折及肌肉斷裂撕裂傷等傷害，達
    永久不能從事勞力工作，左膝功能永久不能回復正常，左腕
    關節永久不能回復正常功能之重傷害，案經臺灣新北地方檢
    察署檢察官提起公訴。丁○○所受傷害係甲○○、藍銘等人共
    同侵權行為所致；而甲○○於行為時為具識別能力之限制行為
    能力人，乙○○為甲○○之法定代理人，上訴人應就丁○○所受醫
    療費用新臺幣（下同）148,510元、增加生活上需要123,025
    元，喪失勞動能力損失2,237,699元、精神慰撫金800,000元
    ，以上計3,309,234元之損害負連帶損害賠償責任。戊○○、
    丙○○為丁○○之父母，因丁○○受有前述傷害，而須隨時在旁陪
    伴及照護，奔波醫院，心力憔悴，心理上所受衝擊、壓力甚
    大，上訴人不法侵害丙○○、戊○○基於父母之身分法益，且情
    節重大，丙○○、戊○○得請求上訴人連帶給付慰撫金，每人各
    500,000元，爰依民法第184條第1項前段、第185條第1項、
    第187條第1項前段、第193條第1項、第195條第1、3項規定
    提起本訴。求為命上訴人與藍銘應連帶給付丁○○3,309,234
    元，連帶給付丙○○、戊○○各500,000元，及均自起訴狀繕本
    送達最後對造之翌日起至清償日止，按週年利率百分之5計
    算之利息，並陳明願供擔保，請准宣告假執行。原審就上開
    部分判命上訴人如數給付，上訴人就其應給付部分聲明不服
    ，提起上訴，被上訴人於本院答辯聲明：上訴駁回（藍銘
    就其敗訴部分，及被上訴人於原審其餘請求經原判決駁回部
    分，均未據其等聲明不服，不在本院審理範圍）。
二、上訴人則以：甲○○並未毆打丁○○，丁○○現已復原，能騎車、
    參與廟會陣頭活動，倒退行走自如，並無毀敗或嚴重減損一
    肢以上機能之重傷害情事，被上訴人請求之金額過高。又事
    發當天，係由丁○○主動邀約甲○○談判債務，其夥同友人有5
    人以上，當時僅甲○○一人在場，本件損害發生實係由丁○○主
    動發起，並自陷於危險情境之中所致，非甲○○一人所能造成
    ，被上訴人就其損害應負與有過失責任等語，資為抗辯。上
    訴聲明：㈠原判決關於命上訴人給付部分廢棄。㈡上開廢棄部
    分，被上訴人在第一審之訴駁回。
三、按因故意或過失，不法侵害他人之權利者，負損害賠償責任
    ；數人共同不法侵害他人之權利者，連帶負損害賠償責任；
    民法第184條第1項前段、第185條第1項前段分別定有明文。
    又上開條文所稱「共同」應包括主觀共同關聯即行為人間主
    觀上有意思聯絡，及客觀共同關聯即行為人間客觀上均有不
    法行為，致生同一損害在內，此參司法院66年例變字第1號
    判例、最高法院67年台上字第1737號判例甚明。又若數行為
    人間，或具有共同之意思聯絡，或相互間有所認識，而在客
    觀上為行為之分工，各自發揮其在角色分配上應有之功能，
    在社會觀念上形成一體的共同加害行為，互相利用他人之行
    為，以達其目的者，則縱然僅一部分行為人從事不法行為，
    但數人既有主觀上意思聯絡即具備主觀共同關聯性，將他人
    之行為視為自己之行為，並相互利用與補充，以侵害他人權
    利，則參與之各個行為人就全體加害行為所致之損害，仍應
    負共同侵權行為責任，對於全部所發生之結果，連帶負損害
    賠償責任，以填補被害人所受損害，此在謀議或糾眾施暴，
    利用群眾心力為暴行，致擴大損害範圍之情形尤然。
四、經本院調閱本案刑案卷宗（臺灣新北地方檢察署107年度偵
    字第5024號、原法院107年度訴字第547號、本院107年度上
    訴字第3171號），查：
  ㈠甲○○與丁○○因有4萬元之金錢糾紛，相約於107年2月3日凌晨3
    時許，在新北市○○區○○街00○0號麥當勞速食店談判，甲○○邀
    集友人即少年陳○年、葉○麟、林○濰一同前往；丁○○則邀集
    友人黃品翰、少年黃○偉、黃○杰等人到場。嗣因談判過程不
    甚融洽，甲○○、陳○年、葉○麟見陸續有丁○○友人到場，甲○○
    遂通知其堂兄陳士家，並指示葉○麟通知藍銘前來支援助陣
    。藍銘接獲通知後，即攜帶瓦斯槍前往，途中並依葉○麟指
    示先至臺北市重慶北路某處搭載攜帶棍棒之真實姓名、年籍
    均不詳，綽號「培佑」、「小聖」成年男子，於同日3時1分
    57秒許抵達麥當勞附近，在麥當勞1樓店外與葉○麟、陳○年
    及真實姓名、年籍均不詳成年人等共計8人會合後，甲○○旋
    即藉詞要求丁○○下樓談判，引丁○○下樓後，甲○○、藍銘、
    「培佑」、「小聖」、葉○麟、陳○年及真實姓名、年籍均不
    詳之成年人3人共同基於傷害之意思聯絡，在丁○○與同行友
    人步出麥當勞1樓店外時，先由甲○○以手指出丁○○為攻擊目
    標，丁○○友人見狀均跑離現場，再由藍銘持瓦斯槍，其餘
    人等分持金屬棍棒、不明刀械、銼刀、伸縮棍等器械上前將
    丁○○圍住，藍銘隨即以手勾住丁○○脖子，丁○○奮力掙脫時
    ，「培佑」、「小聖」、葉○麟、陳○年及真實姓名、年籍均
    不詳之成年人3人即一擁而上，分持棍棒、不明刀械、銼刀
    、伸縮棍等器械朝丁○○胡亂揮擊，丁○○多次試圖逃離求援未
    果，自麥當勞1樓店外遭追打至店外路旁陳士家所駕駛白色
    自用小客車前後，再追打至全家便利商店前，甲○○均全程在
    場觀看，直至丁○○負傷倒地，藍銘出聲示意停止，其餘人
    等始行罷手分頭離去，丁○○因此受有頭部外傷性撕裂傷3處
    共25.5公分、左下肢撕裂傷4處共42公分、左上肢含肩膀撕
    裂傷2處共32.5公分、右下肢撕裂傷1處共7.5公分、右上肢
    含肩膀與肌肉撕裂傷3處共27.7公分、背部含肌肉撕裂傷3處
    共20.5公分、左手大拇指、食指及腕部伸直肌腱斷裂、右手
    小指與無名指伸直肌腱與指神經斷裂、左總腓肌神經斷裂、
    左腓骨頭骨折及肌肉斷裂撕裂傷、左膝外側副韌帶斷裂等傷
    害等情，業經丁○○（見偵卷第389-390、587-588、666-667
    頁；刑案一審卷第345-354、362-363、370-372頁）、證人
    陳士家（見偵卷第24-26頁；刑案一審卷第481-484、486、4
    90頁）、少年陳○年（見偵卷第90-92、434-345頁；刑案一
    審卷第492-501頁）、少年黃○杰（見偵卷第131-133頁；刑
    案一審卷第513-516頁）、少年林○濰（見偵卷第103-104、4
    35頁；刑案一審卷第505-506、508-510、511-512頁）、黃
    品翰（見偵卷第156-158、436頁；刑案一審卷第373-381、3
    85頁）於偵查及刑案一審；證人邱鈺泰（見偵卷第478頁）
    、彭鈺恩（見偵卷第479頁）、彭鈺軒（見偵卷第478-479頁
    ）、向婕（見偵卷第479頁）、少年葉○麟（見偵卷第96、43
    3、435、671頁）於刑案偵查中分別證述綦詳，並據甲○○（
    見偵卷第478、480頁；刑案一審卷第90-91、626頁；刑案二
    審卷一第253頁；刑案二審卷二第583頁）、藍銘（見偵卷
    第66-67、69、282、299-200頁；刑案一審卷第594-600、60
    3頁；刑案二審卷一第254頁；刑案二審卷二第583頁）於警
    偵詢、刑案一、二審分別供述綦詳；復有新北市政府警察局
    三重分局現場勘查報告暨現場勘察照片、證物清單、刑事案
    件證物採驗紀錄表、扣押物品清單（見偵卷第775-797、808
    、810、815、816頁、刑案一審卷第105頁）、監視錄影畫面
    截圖、附圖、勘驗筆錄（偵卷第820-856、874-887頁、刑案
    一審卷第299-306頁、第339-344、395-406頁、刑案二審卷
    二第126、129-215頁）附卷可稽，及伸縮棍、銼刀各1支於
    刑案中扣案可資佐證，復有新光吳火獅紀念醫院（下稱新光
    醫院）107年7月30日新甲診字第00000000號、107年7月7日
    新乙診字第000000000 號診斷證明書在卷足憑（見附民卷第
    17、19頁）。甲○○因上開共同傷害之犯行，經本院107年度
    上訴字第3171號判決其共同犯傷害致重傷罪，處有期徒刑2
    年，嗣經最高法院以108年度台上字第1767號駁回其與檢察
    官之上訴確定，亦有上開判決在卷可佐（見本院卷第75-107
    頁），自堪予認定。
  ㈡由上開刑案被告、證人於偵審程序供述之事發經過，可知甲○
    ○發當天邀集少年陳○年、葉○麟、林○濰陪同其前往上址麥當
    勞談判，其待藍銘、「培佑」、「小聖」等人到場，為引
    丁○○下樓，始藉詞要求丁○○移至1樓談判；甲○○於偵查中亦
    坦承：當時喊「對方是誰」的那群人帶了一堆類似刀的東西
    ，伊就指丁○○等語（見偵卷第477頁），使藍銘等人辨識丁
    ○○即係與其有債務糾紛之攻擊對象，堪認甲○○主觀上與藍
    銘、「培佑」、「小聖」、陳○年、葉○麟等人有共同傷害丁
    ○○之意思聯絡甚明，縱使其未親手毆打丁○○，依前開說明，
    仍應負共同侵權行為之責，上訴人辯稱甲○○並未參與毆打丁
    ○○云云，自不足採。
五、又按無行為能力人或限制行為能力人，不法侵害他人之權利
    者，以行為時有識別能力為限，與其法定代理人連帶負損害
    賠償責任；不法侵害他人之身體或健康者，對於被害人因此
    喪失或減少勞動能力，或增加生活上之需要時，應負損害賠
    償責任；不法侵害他人身體或健康，被害人雖非財產上之損
    害亦得請求賠償相當之金額；上開規定，於不法侵害他人基
    於父、母、子、女或配偶關係之身分法益而情節重大者，準
    用之，民法第187條第1項前段、第193條第1項、第195條第1
    項前段、第3項分別定有明文。本件甲○○與藍銘等人共同不
    法傷害丁○○，致丁○○受有前揭傷害，甲○○應負侵權行為損害
    賠償責任，已如前述。又甲○○為88年7月生，於行為時未滿2
    0歲，為限制行為能力人，其父母離婚，由父親乙○○擔任法
    定代理人，有個人戶籍資料在卷可查（見原審卷第41頁），
    甲○○於行為時具有識別能力，依民法第187條第1項前段規定
    ，上訴人自應連帶負侵權行為損害賠償責任。茲就被上訴人
    請求賠償之項目及金額，審酌分述如下：
  ㈠醫療費用部分共148,510元：
  ⒈麻醉科疼痛控制費用、止痛藥袋等費用：丁○○主張其就此部
    分共支出11,200元，業據其提出新光醫院自願付費同意書為
    證（見附民卷第29頁），應予准許。
  ⒉新光醫院醫療費用：丁○○主張其就此部分共支出135,760 元
    ，業據其提出新光吳火獅紀念醫院107年2月3日至107年8月2
    日之醫療費用收據為證（見附民卷第31-62頁），應予准許
    。
  ⒊復健費用：丁○○主張其就此部分合計支出1,550元，業據其提
    出德心診所107年3月3日至107年7月13日收據為證（見附民
    卷第63-69頁），應予准許。
  ㈡增加生活需要之支出共123,025元：
  ⒈住院期間洗髮、理髮費用：丁○○主張其於住院期間支出此部
    分費用2,100元，業據其提出美髮工作室收據為證（見附民
    卷第71頁），衡諸其頭部受傷，為清潔傷口血漬，此部分費
    用應認有支出之必要，應予准許。
  ⒉輔具租借、膝支架等醫療護具費用：丁○○主張其就此部分共
    支出8,350元，並提出新光醫院統一發票、威力特實業有限
    公司統一發票為證（見附民卷第73頁），應予准許。
  ⒊往返醫院之交通費用：丁○○主張其就此部分合計支出10,575
    元，業據其提出107年2月23日至107年8月2日計程車收據為
    證（見附民卷第75-87頁），應予准許。
  ⒋看護費用：按親屬代為照顧被害人之起居，固係基於親情，
    但親屬看護所付出之勞力並非不能評價為金錢，雖因二者身
    分關係而免除被害人之支付義務，惟此種基於身分關係之恩
    惠，自不能加惠於加害人。故由親屬看護時雖無現實看護費
    之支付，仍應認被害人受有相當於看護費之損害，得向加害
    人請求賠償，始符公平原則。查前述診斷證明書記載丁○○「
    共住院21天」且「傷口應休養至少1個月」，故丁○○主張看
    護費用以每日2,000元、51日計算，合計為102,000 元，應
    予准許。
  ㈢喪失勞動能力損失2,237,699元：
  ⒈丁○○於107年2月3日凌晨3時33分至新光醫院急診，診斷結果
    受有：「1.頭部外傷性撕裂傷3處，共22.5公分。2.左下肢
    撕裂傷4處，共42公分。3.左上肢含肩膀撕裂傷2處，共32.5
    公分。4.右下肢撕裂傷1處，共7.5公分。右上肢含肩膀與肌
    肉撕裂傷3處，共27.7公分。5.背部含肌肉撕裂傷3處，共20
    .5公分。6.左手大拇指、食指及腕部伸直肌腱斷裂。右手小
    指與無名指伸直肌腱與指神經斷裂。7.左總腓神經斷裂。8.
    左排骨頭骨折及肌肉斷裂撕裂。9.左膝外側副韌帶斷裂。」
    ，經接受全身多處撕裂傷手術切除縫合、多處肌肉撕裂傷清
    創手術切除縫合、左下肢總腓骨神經斷裂重新縫合修補手術
    ，住院共計26日（107年2月3日至107年2月23日、107年6月1
    2日至107年6月16日），嗣於107年6月13日又接受左膝外側
    副韌帶重建手術之治療後，經診斷永久不能從事勞力工作，
    左膝功能永久不能回復正常，左腕關節永久不能回復正常功
    能，有新光醫院107年7月7日醫字第045127號、107年7月30
    日新甲診字第0000000號診斷證明書在卷可稽（見附民卷第1
    7-19頁）。關於丁○○左膝功能或左腕關節功能，是否已達毀
    敗或嚴重減損左下肢或左上肢機能之程度，亦經該院函覆本
    院刑事庭：病人丁○○先生於000年0月0日入本院急診救治…於
    107年12月17日回診時，左膝關節仍不穩定（與韌帶斷裂癒
    合不良有關），左小腿無力（與腓神經斷裂癒合不良有關）
    ，目前病人站立、步行、跑步、彈跳、支撐、彎曲、使力、
    扭轉、提舉等機能，皆有疼痛不穩定，已達嚴重減損左下肢
    之功能。其左手大拇指、食指及腕部伸直肌腱斷裂，經手術
    縫合後，於107年12月17日回診時，左腕仍無力，無法伸直
    與屈曲。其支撐、彎曲、使力、扭轉、推拿、提舉等機能皆
    有顯著影響，已達嚴重減損左上肢機能之程度，有新光醫院
    108年1月24日(108)新醫醫字第0152號函暨函附醫療查詢回
    復紀錄（見刑事二審卷二第281、283頁）及本院公務電話查
    詢紀錄表（見刑事二審卷二第529頁）各1份可稽。另丁○○於
    108年至新光醫院復健科就醫日期為108年10月22日、108年1
    1月5日，其左手腕關節角度仍受限，握力相較正常側比仍較
    下降，左側腳踝動作仍無，左下肢肌力下降，屬於部分復原
    ，亦有該院108年11月18日（108）新醫醫字第1846號函所附
    醫療查詢回復記錄紙在卷可按（見本院卷第173-175頁），
    堪認丁○○前經診斷左膝功能永久不能回復正常，左腕關節永
    久不能回復正常功能，並未改變。
  ⒉上訴人雖抗辯：丁○○現已復原，能騎車、參與廟會陣頭活動
    ，倒退行走自如云云，並提出光碟1份為證，惟經本院勘驗
    光碟，其內存有2張照片，其中1張為一男子背對鏡頭坐在機
    車上，車牌號碼無法辨識；另1張照片為該男子背對鏡頭蹲
    在機車旁邊，車牌號碼為000-0000；光碟內之錄影畫面為宮
    廟活動遊行，因有多人無法辨識是否有丁○○，有勘驗筆錄可
    稽（見本院卷第131-132頁），而丙○○否認錄影畫面中有丁○
    ○，並表示光碟內照片過於模糊，無法看出是否為丁○○等語
    ，上訴人亦未提出其他證據證明光碟內照片及錄影畫面確為
    丁○○，自難以上開光碟即認丁○○前揭傷勢已復原。
  ⒊本院綜合丁○○之全部傷勢，認其勞動能力減損比例，應以33%
    為計算基準。又勞工未滿65歲者，雇主不得強制其退休；勞
    動基準法第54條第1項第1款定有明文。丁○○係00年00月0日
    生，其自107年2月3日受傷時起至65歲強制退休日止（即153
    年11月8日），得工作之年數尚有46年9月又5日。另被上訴
    人未提供任何丁○○之收入資料，則依行政院勞動部公告自10
    8年1月1日修正生效之基本工資每月23,100元計算，丁○○每
    年預期所得為277,200元（計算式：23,100×12＝277,200），
    則其每年因勞動能力減損所受之損害即為91,476元（計算式
    ：277,200 ×33% ＝91,476）。再依第1年不扣除中間利息之
    霍夫曼計算法扣除中間利息計算後，丁○○所得請求之勞動能
    力損失之金額為2,237,699元【計算方式為：91,476×24.000
    00000＋（91,476×0.00000000）×（24.00000000－00.0000000
    0）＝2,237,698.000000000。其中24.00000000為年別單利5%
    第46年霍夫曼累計係數，24.00000000為年別單利5%第47年
    霍夫曼累計係數，0.00000000為未滿1 年部分折算年數之比
    例（9/12＋5/365＝0.00000000）。採四捨五入，元以下進位
    】。
  ㈣精神慰撫金：
    本院審酌丁○○因上訴人之傷害行為受有前揭傷害，對其身體
    行動能力影響甚大，且因此患有創傷後壓力症候群及憂鬱症
    （見附民卷第89頁新光醫院診斷證明書），其精神上受有極
    大之痛苦，自屬顯然。又戊○○、丙○○係丁○○之父母，彼等見
    丁○○遭人砍成重傷，心理所受衝擊甚鉅，並因照顧丁○○而心
    力交瘁，所受精神上之痛苦亦非輕微。故丁○○、戊○○、丙○○
    分別依民法第195條第1項、第3項規定請求上訴人賠償精神
    慰撫金，均無不合。茲審酌丁○○為高中學生，戊○○為國中畢
    業，以幫人賣菜為生，每月收入約28,000元，丙○○為國中畢
    業、全職照顧家庭，甲○○高中休學中、目前尚無工作，乙○○
    為國中畢業、平日打零工月收入約36,000元，暨其等105、1
    06年所得及名下財產（見原審第78頁筆錄及原審所調得之財
    產所得資料，為保護當事人隱私，不逐一列出細項）等一切
    情狀，認丁○○請求精神慰撫金800,000元，戊○○、丙○○各請
    求精神慰撫金500,000元為適當。
  ㈤綜上所述，丁○○所受損害之金額共計3,309,234元，戊○○、丙
    ○○所受損害之金額各為500,000元。
六、再按損害之發生或擴大，被害人與有過失者，法院得減輕賠
    償金額或免除之，民法第217條第1項定有明文。此項規定之
    目的，在謀求加害人與被害人間之公平，故在裁判上法院得
    以職權減輕或免除之（最高法院85年台上字第1756號判例參
    照）。所謂被害人與有過失，須被害人之行為助成損害之發
    生或擴大，就結果之發生為共同原因之一，行為與結果有相
    當因果關係，始足當之（最高法院96年度台上字第2672號判
    決意旨參照）。上訴人雖辯稱事發當天，係由丁○○主動邀約
    甲○○談判債務，其夥同友人有5人以上，當時僅甲○○一人在
    場，本件損害發生實係由丁○○主動發起，並自陷於危險情境
    之中所致，非甲○○一人所能造成，被上訴人就其損害應負與
    有過失責任云云，惟縱使當日係丁○○先行邀約甲○○前往談判
    債務，然甲○○當日係協同友人即少年陳○年、葉○麟、林○濰
    一同前往，並非僅其一人獨自前往，且依前述刑案被告及證
    人所述之案發經過，並未見丁○○有先行挑釁或動手毆打甲○○
    或其友人之行為，而係甲○○所邀集之人主動確認攻擊目標後
    即共同持兇器追打丁○○，直至丁○○負傷倒地後方罷手離去，
    自難認丁○○就其損害之發生或擴大與有過失，上訴人上開所
    辯，並不可採。
七、末按給付有確定期限者，債務人自期限屆滿時起，負遲延責
    任；給付無確定期限者，債務人於債權人得請求給付時，經
    其催告而未為給付，自受催告時起，負遲延責任；其經債權
    人起訴而送達訴狀，或依督促程序送達支付命令，或為其他
    相類之行為者，與催告有同一之效力。遲延之債務，以支付
    金錢為標的者，債權人得請求依法定利率計算之遲延利息。
    應付利息之債務，其利率未經約定，亦無法律可據者，週年
    利率為百分之5，民法第229條第2項、第233條第1項前段及
    第203條定有明文。本件為侵權行為損害賠償之債，兩造自
    無約定清償期及利率，又係以支付金錢為標的，揆諸上揭規
    定，被上訴人請求自起訴狀繕本送達最後一位對造（即乙○○
    ）翌日即107年9月4日（見附民卷第93頁）起至清償日止，
    按週年利率百分之5計算之利息，為有理由，應予准許。
八、綜上所述，被上訴人依侵權行為損害賠償之法律關係，請求
    上訴人應連帶給付丁○○3,309,234元、戊○○、丙○○各500,000
    元，及均自107年9月4日起至清償日止，按週年利率5%計算
    利息，為有理由，應予准許。原審就此部分判命上訴人如數
    給付，並為假執行之宣告，於法並無不合。上訴意旨指摘原
    判決此部分不當，求予廢棄改判，為無理由，應予駁回。
九、本件事證已臻明確，兩造其餘之攻擊或防禦方法及所用之證
    據，經本院斟酌後，認為均不足以影響本判決之結果，爰不
    逐一論列，附此敘明。
十、據上論結，本件上訴為無理由，依民事訴訟法第449條第1項
    、第78條、第85條第2項、第463條、第385條第1項前段，判
    決如主文。
中    華    民    國   109    年    1    月    31     日
                  民事第十三庭 
                        審判長法  官  陳麗芬
                              法  官  邱蓮華
                              法  官  林純如
正本係照原本作成。
如不服本判決，應於收受送達後20日內向本院提出上訴書狀，其
未表明上訴理由者，應於提出上訴後20日內向本院補提理由書狀
（均須按他造當事人之人數附繕本）上訴時應提出委任律師或具
有律師資格之人之委任狀；委任有律師資格者，另應附具律師資
格證書及釋明委任人與受任人有民事訴訟法第466條之1第1項但
書或第2項（詳附註）所定關係之釋明文書影本。如委任律師提
起上訴者，應一併繳納上訴審裁判費。
中    華    民    國    109   年    1     月    31    日
                              書記官  王靜怡
附註：
民事訴訟法第466條之1（第1項、第2項）：
對於第二審判決上訴，上訴人應委任律師為訴訟代理人。但上訴
人或其法定代理人具有律師資格者，不在此限。
上訴人之配偶、三親等內之血親、二親等內之姻親，或上訴人為
法人、中央或地方機關時，其所屬專任人員具有律師資格並經法
院認為適當者，亦得為第三審訴訟代理人。